【裁判字號】    92,上訴,1205
【裁判日期】    921209
【裁判案由】    強盜
【裁判全文】
臺灣高等法院臺南分院刑事判決            九十二年度上訴字第一二五號    Ｇ
      上  訴  人
      即  被  告  丙  ○  ○
      選任辯護人 劉    意  律師
                 孫  則  芳
右上訴人因強盜案件，不服臺灣臺南地方法院九十二年度訴字第五八一號，中華民國
九十二年八月八日第一審判決（起訴案號：臺灣臺南地方法院檢察署九十二年度營偵
字第五二四號）提起上訴，本院判決如左：
      主      文
上訴駁回。
      事      實
一、丙○○（有少年竊盜非行前科）與廖輝元（曾有傷害、偽造文書、強盜、竊盜等
    前科，其中最後乙次所犯竊盜罪，於八十九年間經判處有期徒刑一年確定，甫於
    九十一年十二月二十六日縮短刑期執行完畢）係朋友關係，二人竟因缺錢花用，
    共同基於意圖為自己不法所有之概括犯意聯絡，首於：
    (1)九十二年三月十七日凌晨四時三十分許，由「丙○○」騎乘廖輝元所有車號Ｚ
      ＷＷ—七七三號之輕型機車，後載廖輝元，將車牌用白布掩蓋，廖輝元戴半罩
      式的安全帽，丙○○則戴安全帽及口罩，以掩飾身分，同至嘉義縣水上鄉民生
      村八掌溪堤防柳林段，由廖輝元以「自後方抱住」乙○○，致使乙○○「不能
      抗拒」，再由丙○○強取乙○○置放於長褲右後口袋內現金約新臺幣（下同）
      一千餘元，得手後朋分花用。
    (2)繼於九十二年三月二十六日上午八時許，由「廖輝元」騎乘上開輕型機車，後
      載丙○○，亦將車牌用白布掩蓋，廖輝元戴半罩式的安全帽，丙○○則戴安全
      帽及口罩，以掩飾身分，同至台南縣白河鎮○○里○○道路，由丙○○以左手
      「勒住丁○○脖子」，致使丁○○「不能抗拒」，而強取丁○○置放於右後口
      袋內現金約三千四百餘元，廖輝元則在旁把風，得手後亦朋分花用。
二、廖輝元、丙○○另共同基於意圖為自己不法所有之犯意聯絡，由廖輝元騎乘其所
    乘租車號ＫＡ七─一三三號輕型機車後載丙○○，將車牌用白布掩蓋，廖輝元戴
    半罩式的安全帽，丙○○則戴安全帽及口罩，以掩飾身分，於九十二年三月二十
    八日上午十一時許，同至臺南縣後壁鄉○○村○○地段二二一四號旁，由丙○○
    趁甲○○「不備」之際，出手「搶奪」甲○○置放於右後口袋內現金八千三百元
    （起訴書誤為三千餘元），得手後，因甲○○大聲喊叫「是怎樣？是怎樣？」（
    台語），渠二人因恐甲○○追緝逮捕，竟「為脫免逮捕」，復共同基於傷害犯犯
    意，當場推由丙○○「以腳踹」甲○○右胸（起訴書誤載為左胸），致甲○○受
    有右肺肺炎併發肺濃瘍、膿胸之傷害，並將甲○○騎乘之機車推倒，鑰匙拔下丟
    棄，廖輝元則在旁把風接應，得手後亦平分用罄。嗣經丁○○報警循線查獲，始
    知悉上情。
三、案經被害人甲○○、丁○○訴由臺南縣警察局白河分局（按傷害被害人甲○○部
    分，經甲○○於審理中向該局提出告訴）報請台灣台南地方法院檢察署檢察官偵
    查起訴。
      理      由
一、訊據上訴人即被告丙○○矢口否認右開強盜、準強盜犯行，並辯稱：被告廖輝元
    並沒有從後方抱住乙○○，只是由後面伸雙手進入他的口袋內，由他的口袋內拿
    取現金，沒有拿到錢，再由渠（丙○○）伸手進入他的口袋拿錢，渠亦沒有伸手
    勒住丁○○的脖子，渠與廖輝元有搶奪甲○○之財物，由廖輝元負責把風，渠並
    沒有用腳踹甲○○的胸部云云。
二、惟查：
（一）右揭強盜事實，業據被告丙○○及已判決確定共同被告廖輝元迭於警訊時及偵
      查中坦承不諱，核與告訴人丁○○、被害人乙○○於審理中指訴情節相符，且
      渠二人均年輕力壯，分於凌晨、上午，在荒郊野外，對於年紀已達七十二歲之
      告訴人丁○○（民國二十年二月五日生）、八十一歲之被害人乙○○（民國十
      年十一月十二日），施以前揭「勒住脖子」、「自後方抱住」之強暴方式強盜
      其財物，衡諸告訴人丁○○、被害人乙○○當時所處之主、客觀情勢，顯足認
      其已達喪失自由意思而不能抗拒之程度甚明。
（二）而右揭準強盜事實，業據告訴人甲○○於原審審理中指訴綦詳，甲○○稱：「
      有的（指有踹告訴人），歹徒有踹我右胸部，歹徒搶走我口袋現金八千三百元
      ，我被搶後，我高喊『是怎樣？是怎樣？』，歹徒怕我上前逮捕他，不讓他逃
      跑，就踹我的右胸一腳，我有受傷，有去奇美醫院住院十幾天，另外一個歹徒
      在旁把風」等語，並有奇美醫院診斷證明書乙紙附卷足憑，核與共同被告廖輝
      元於警訊時供承情節相符，而被告丙○○於警訊時亦供承：廖輝元（按應係丙○○之誤）作勢要喘他（事實有以腳踹甲○○右胸，並非作勢而已），並將機
      車踹倒，且取下機車鑰匙丟棄水溝，怕被害人追趕等語在卷觀之，自足認告訴
      人甲○○之指訴與事實相符，足以採信。
（三）此外並有路口監視器翻拍畫面、現場模擬照片多幀、犯案現場圖機車租賃契約
      書等件附卷可稽，罪證明確，被告犯行堪以認定，被告所辯各節無非事後避重
      就輕之詞，不足採信。
三、核被告所為，強盜告訴人丁○○、被害人乙○○財物部分，均係犯刑法第三百二
    十八條第一項之強盜罪；對告訴人甲○○犯搶奪罪，因脫免逮捕，而基於傷害犯
    意，當場施以強暴成傷部分，其中傷害部分係犯同法第二百七十七條第一項之普
    通傷害罪，準強盜部分係成立同法第三百二十九條之準強盜罪，應依同法第三百
    二十八條第一項之強盜罪論處（按刑法第三百二十九條準強盜罪之構成，只須行
    為人主觀上本乎防護贓物、脫免逮捕或湮滅證據之目的而當場施以強暴、脅迫行
    為即足充之，至於具體之客觀外在情形如何，即被害人是否有逮捕之意思及舉動
    ，則非所問，此有最高法院九十二年台上字第八七０號判決意旨可資參照），而
    普通傷害罪與準強盜罪間，有方法結果之牽連關係，應從一重之準強盜罪論處（
    原判決此部分漏未論述，應予糾正）。被告丙○○與廖輝元彼此間有犯意聯絡及
    行為分擔，為共同正犯。渠先後二次強盜犯行，時間緊接，犯罪構成要件相同，
    顯係基於一個概括犯意反覆為之，應依連續犯之規定論以一罪，並依法加重其刑
    。渠所犯強盜罪與準強盜罪間，犯意各別，所犯犯罪構成要件不同，應分論併罰
    （最高法院六十七年度第六暨第七次刑庭庭推總會會議決議參照）。公訴人雖未
    就渠二人所犯罪傷害罪起訴，惟查渠二人所犯該罪與已經起訴之準強盜罪間，有
    方法與結果之牽連關係，為牽連犯，屬裁判上一罪，為起訴效力所及，本院自得
    併予審理，附此敘明。
四、原審法院判決因認被告犯行事證明確，適用刑法第二十八條、第五十六條第三
    百二十八條第一項、第三百二十九條、第二百七十七條第一項、第五十五條、第
    五十一條第五款，罰金罰鍰提高標準條例第一條前段之規定，並審酌被告被告丙○○則有少年竊盜非行前科，素行欠佳，仍不知悔改，年輕力壯，不思以正當途
    徑取得財富，復犯本強盜、準強盜罪，犯罪所生危害非輕，審理中飾詞圖卸刑責
    ，態度不佳，惟犯罪所得財物非多，情節非重大，並參酌渠犯罪之動機、手段、
    目的及參與犯罪分工程度等一切情狀，量處強盜罪處有期徒刑陸年，又準強盜罪
    處有期徒刑伍年捌月，應執行有期徒刑拾壹年。認事用法並無不當、量刑亦甚妥
    適，被告否認強盜犯行，指摘原判決不當提起上訴，核無理由，應予駁回。
據上論結，應依刑事訴訟法第三百六十八條，判決如主文。
本案經檢察官曾銘芳到庭執行職務。
中    華    民    國      九十二      年      十二      月      九      日
                                  臺灣高等法院臺南分院刑事第三庭
                                      審判長法官  陳    義    仲
                                            法官  陳    清    溪
                                            法官  宋    明    蒼
右正本證明與原本無異。
如不服本判決，應於判決送達後十日內向本院提出上訴狀，其未敘述理由者並應於提
出上訴狀後十日內向本院補提理由書（應附繕本)。
                                      法院書記官  余    素    美
中    華    民    國      九十二      年      十二      月      十一    日
附錄本案論罪科刑法條全文：
刑法第三百二十八條：
意圖為自己或第三人不法之所有，以強暴、脅迫、藥劑、催眠術或他法，至使不能抗
拒，而取他人之物或使其交付者，為強盜罪，處五年以上有期徒刑。
以前項方法得財產上不法之利益或使第三人得之者，亦同。
犯強盜罪因而致人於死者，處死刑、無期徒刑或十年以上有期徒刑；致重傷者，處無
期徒刑或七年以上有期徒刑。
第一項及第二項之未遂犯罰之。
預備犯強盜罪者，處一年以下有期徒刑、拘役或三千元以下罰金。
刑法第三百二十九條：
竊盜或搶奪，因防護贓物、脫免逮捕或湮滅罪證，而當場施以強暴脅迫者
，以強盜論。


司法院資訊處製作；財團法人民間司法改革基金會備份。
